【裁判字號】    97,易,885
【裁判日期】    970710
【裁判案由】    竊盜
【裁判全文】
臺灣臺北地方法院刑事判決               97年度易字第885號
公  訴  人  臺灣臺北地方法院檢察署檢察官
被      告  丙○○
                    （現於臺灣臺北監獄執行中）
            丁○○
                    （現羈押於臺灣臺北看守所）
上列被告因竊盜案件，經檢察官提起公訴（97年度偵字第2693號
），本院判決如下：
    主      文
丙○○共同攜帶兇器，毀壞安全設備竊盜，累犯，處有期徒刑壹
年。如附表所示之物均沒收。
丁○○共同攜帶兇器，毀壞安全設備竊盜，累犯，處有期徒刑壹
年貳月，並於刑之執行前，令入勞動場所強制工作參年。如附表
所示之物均沒收。
    事      實
一、丙○○前因多次毒品案件：(一)經臺灣士林地方法院以90年度
    簡字第1171號判處有期徒刑6月確定，於民國93年3月11日縮
    刑期滿執行完畢；(二)經臺灣板橋地方法院以93年度易字第12
    97號判處有期徒刑8月確定，於95年1月18日縮刑執行完畢；
    (三)經臺灣新竹地方法院以95年度竹簡字第97號判處有期徒刑
    5月確定，於96年4月14日縮刑期滿執行完畢（以上於本件構
    成累犯）。丁○○則前因竊盜案件，經臺灣高等法院以92年
    度上易字第3186號判處有期徒刑8月確定，又經臺灣板橋地
    方法院以95年度易字第512號判處有期徒刑1年確定，另因施
    用第一、二級毒品，經臺灣高等法院以95年度上訴字第1288
    號判處有期徒刑10月及6月確定，嗣經同院以96年度聲減字
    第1759號裁定，就上開刑期各減為有期徒刑4月、6月、5月
    、3月，並定應執行刑為有期徒刑1年3月確定，甫於96年8月
    4日縮刑期滿執行完畢（以上於本件構成累犯）。詎丙○○
    、丁○○均不知悔改，丁○○更具有竊盜犯罪之常習性，二
    人於97年1月16日凌晨4時40分，攜帶丁○○所有，以金屬材
    質製成，前端尖銳、質地堅硬，客觀上足以對於人之生命、
    身體造成危害而屬兇器之平口鐵質木柄鑿刀、剪刀、半截剪
    刀、六角扳手、一字起子、鐵質尖頭鑿子、Ｔ字起子等工具
    各1支，前往臺北市中山區○○○路○段121巷9號之工地，以
    前述鑿刀撬開破壞工地木頭門板後，進入竊取乙○○所有之
    電鑽2支、爆破機1台，及甲○○所有之釘槍4支、電鑽1臺、
    砂紙機1台、雷射水平儀1台及風鎖1台等物，得手後正欲離
    去時，即遭行經附近之計程車司機蔡忠豊察覺有異而報警，
    經警方趕赴現場後，丙○○、丁○○為躲避警方逮捕，乃進
    入臺北市○○區○○街61號1樓之「廣東鴨莊」內，並毀損
    店內之天花板藏匿其中（毀損部分業據該店負責人李就於偵
    查中撤回告訴），惟仍遭警方循線逮捕，並扣得上揭贓物及
    前述作案工具一批（如附表），始查悉上情。
二、案經臺北市政府警察局中山分局報請臺灣臺北地方法院檢察
    署檢察官偵查起訴。
    理      由
壹、證據能力部分：
  (一)按被告以外之人於審判外之言詞或書面陳述，除法律有規定
    者外，不得作為證據，刑事訴訟法第159條第1項定有明文。
    惟被告以外之人於審判外之陳述，雖不符刑事訴訟法第159
    條之1至第159條之4之規定，而經當事人於審判程序同意作
    為證據，法院審酌該言詞陳述或書面陳述作成時之情況，認
    為適當者，亦得為證據，同法第159條之5第1項亦規定甚明
    。本件蔡忠豊、乙○○、甲○○等人於97年1月16 日警詢時
    所為之陳述，雖係本件被告以外之人於審判外之陳述，而屬
    傳聞證據，惟被告丙○○、丁○○於本院審理時均同意引用
    作為本件證據使用，復經本院斟酌該言詞陳述作成時之情況
    ，認該等證人並無不能自由陳述或其他影響其陳述真實性之
    情況，以之作為本件證據，應屬適當，故證人蔡忠豊、乙○○、甲○○於警詢時之陳述，於本件自具有證據能力無訛。
  (二)次按91年2月8日修正公布刑事訴訟法第131條增訂第4項規定
    「第一項、第二項之搜索執行後未陳報該管法院或經法院撤
    銷者，審判時法院得宣告所扣得之物，不得作為證據」，立
    法理由係以對於逕行搜索後所取得之證據，如未陳報法院或
    經法院撤銷者，不應不分情節，一概強制排除其證據能力，
    應依比例原則及法益均衡原則加以權衡，以避免僅因程序上
    微小瑕疵，致使許多與事實相符之證據，無例外被排除。爰
    增訂第四項之規定，使審判時法院於斟酌人權保障及公共利
    益之均衡原則下，作為認定證據能力有無之標準，以兼顧理
    論及實際，而應需要。此與92年2月6日修正公布、92年9月1
    日施行刑事訴訟法增訂第158條之4明文規定「除法律另有規
    定外，實施刑事訴訟程序之公務員因違背法定程序取得之證
    據，其有無證據能力之認定，應審酌人權保障及公共利益之
    均衡維護」，同其趣旨（最高法院96年台上字第1770號判決
    參見）。查臺北市政府警察局中山分局為追躡犯罪嫌疑人即
    本件被告丙○○、丁○○，而於97年1月16日5時10分起至5
    時40分止，在臺北市○○區○○街61號處所對上開被告逕行
    搜索，雖因未遵守刑事訴訟法第131條第3項所定之3日期間
    ，而遲至97年1月22日始向本院報告，經本院認其所為陳報
    已逾法定期間而予以撤銷該項搜索程序，有本院97年度急搜
    字第1號裁定及卷宗可考。惟本院斟酌警方之陳報僅逾法定
    期間1日（實施搜索日為97年1月16日，應於同月19日前陳報
    ，該日適逢星期六，故應於星期一之1月21日陳報法院方屬
    適法），顯無故意違法之意圖，對人權之侵害甚輕，且被告
    二人於夜間攜帶工具兇器進入工地行竊，經民眾及員警追趕
    ，更逃竄躲入店家天花板，對社會安寧及秩序危害非輕，本
    院依比例原則，就人權保障及公共利益之維護加以權衡之結
    果，認容許該項搜索程序所扣押之物品作為本件證據使用，
    而不予排除，尚合乎審判之公平正義。從而本件搜索扣押所
    得之工具及贓證物，自仍具有證據能力，併予敘明。
貳、實體部分：
一、訊據被告丙○○、丁○○對於上開事實坦承不諱（見本院97
    年6月26日審判筆錄），核與證人蔡忠豊及被害人乙○○、
    甲○○於警詢時指證情節相符（見偵查卷第13至17頁），並
    有扣案工具1批，及工具照片、贓物照片、贓物認領保管單
    在卷可稽（見同卷第41、42、74、75頁），足徵被告二人前
    開出於任意性之自白與事實相符，而堪予採信。至於被告丁○○雖辯稱扣案工具僅有2支為伊所有云云（見本院卷第133
    頁），惟附表所示工具均為警方於竊案現場自被告丁○○身
    上所扣得，有扣押物品目錄表附卷可稽（見偵查卷第36頁）
    ，丁○○於警詢及偵查中更坦言工具均為其所有（見偵查卷
    第9、87頁），被告丁○○於審理時翻異前詞，否認其餘工
    具為其攜帶前往，尚不足採。本件事證明確，被告犯行堪以
    認定，應依法論科。
二、按刑法第321條第1項第3款之攜帶兇器竊盜罪，係以行為人
    攜帶兇器竊盜為其加重條件，此所謂兇器，其種類並無限制
    ，凡客觀上足對人之生命、身體、安全構成威脅，具有危險
    性之兇器均屬之，且祇須行竊時攜帶此種具有危險性之兇器
    為已足，並不以攜帶之初有行兇之意圖為必要；亦即行為人
    攜帶兇器有行兇之可能，客觀上具有危險性，即為已足，至
    其主觀上有無持以行兇或反抗之意思，尚非所問（最高法院
    79年臺上字第5253號判例、同院74年度第3次刑事庭會議決
    議參照）。本件被告行竊時所攜帶或使用之工具（如附表所
    示），均係以金屬材質製成，且前端尖銳、質地堅硬，有照
    片可證，客觀上均足以對於他人之生命、身體構成威脅而具
    有危險性，自屬刑法所謂兇器甚明。是核被告丙○○、丁○○所為，均係犯刑法第321條第1項第2款、第3款之攜帶兇器
    、毀壞安全設備加重竊盜罪。被告二人就上開犯行，有犯意
    聯絡及行為分擔，皆為共同正犯。公訴意旨雖認被告二人尚
    有破壞工地門鎖之舉，惟該工地木門並未上鎖，被告二人係
    以撬壞木門門板方式進入，此迭據渠等於警詢、偵查及本院
    審理時一再供明，復查無證據證明被告有破壞門鎖情事，公
    訴意旨認被告破壞門鎖，尚有未合。查被告丙○○、丁○○
    分別有本判決事實欄所示之前案執行情形，有臺灣高等法院
    被告前案紀錄表在卷可按，其等受有期徒刑執行完畢後，5
    年內故意再犯本件有期徒刑以上之罪，皆為累犯，均應依法
    加重其刑。爰審酌被告二人素行非佳，丁○○更有多次竊盜
    前科，渠等使用工具撬壞木門進入工地行竊之犯罪動機、目
    的、手法，對被害人法益所生侵害程度，暨於本院審理時坦
    承犯行之犯後態度等一切情狀，分別量處如主文所示之刑。
    末按保安處分係對受處分人將來之危險性所為之處置，以達
    教化與治療之目的，為刑罰之補充制度。我國現行刑法採刑
    罰與保安處分之雙軌制，要在維持行為責任之刑罰原則下，
    為強化其協助行為人再社會化之功能，以及改善行為人潛在
    之危險性格，期能達成根治犯罪原因、預防犯罪之特別目的
    （司法院大法官會議釋字第471號解釋理由書意旨參照）。
    是保安處分中之強制工作，旨在對嚴重職業性或常習性犯罪
    、欠缺正確工作觀念或無正常工作因而犯罪者，強制其從事
    勞動，學習一技之長及正確之謀生觀念，使其日後重返社會
    ，能適應社會生活。查被告丁○○前犯竊盜及毒品等案，於
    96年8月5日執行完畢出監後，其先於96年10月10日15時許，
    騎乘機車行經臺北縣五股鄉○○路92巷28號之1某鐵皮屋，
    徒手折彎窗戶前之鐵條，撿拾路旁石塊砸破玻璃，踰越侵入
    竊取磨石機、電鑽機等物（該部分竊盜犯行經臺灣板橋地方
    法院以96年度易字第3835號判處有期徒刑1年，嗣經臺灣高
    等法院以97年度上易字第844號駁回上訴確定，惟尚未執行
    ）；復於96年11月14日晚間某時，在臺北市士林區○○○路
    ○段溪州段菜園內，竊取楊土水所有之手推車1輛，並於同日
    晚間11時30分許，在延平北路7段溪州段3小段56-1地號楊炳
    道所有之休閒農場木屋內，竊取音響喇叭1組（該部分犯行
    經臺灣士林地方法院檢察署檢察官以96年度偵字第14424號
    提起公訴）；嗣於97年1月16日與丙○○為本件竊盜犯行為
    警查獲，經檢察官諭知限制住居釋放在外後，又於97年4月2
    7日上午8時許，在臺北縣三重市○○街9之1號前竊取溫萬寶
    所有之車號GA-0320自用小貨車（此部分經臺灣板橋地方法
    院檢察署檢察官以97年度偵字第13655號提起公訴）等情，
    有上開起訴書、判決書及臺灣高等法院被告前案紀錄表附卷
    可考。以其自92年迄今一再犯案偷竊之情，足見被告丁○○
    具有竊盜習慣，參酌被告丁○○前開多次竊盜犯行之嚴重性
    、危險性，而對於其未來從事正當行為，已無合理期待，為
    藉由保安處分之強制力，令其參與勞動，訓練其職業技能並
    養成勞動習慣，改正不良習性，使之將來能適應社會生活，
    爰依竊盜犯贓物犯保安處分條例3條第1項、同條例第4條、
    第5條第1項前段之規定，諭知被告丁○○於刑之執行前，應
    入勞動場所強制工作3年，以期能收矯治教化之效。
三、附表所示扣案之工具，均係被告丁○○所有，供其與被告丙○○本件竊盜犯罪所用或預備使用之物，爰依刑法第38條第
    2款宣告沒收。
據上論斷，應依刑事訴訟法第299條第1項前段，刑法第28條、第
321條第1項第2款、第3款、第47條第1項、第38條第1項第2款，
竊盜犯贓物犯保安處分條例第3條第1項、第4條、第5條第1項前
段，判決如主文。
本案經檢察官陳清茂到庭執行職務。
中    華    民    國    97    年    7     月    10    日
                  刑事第十一庭  法  官  林庚棟
以上正本證明與原本無異。
如不服本判決，應於判決送達後10日內，向本院提出上訴狀；上
訴書狀應敘述具體理由，未敘述上訴理由者，應於上訴期間屆滿
後20日內補提上訴理由書於本院。
                                書記官  殷玉芬
中    華    民    國    97    年    7     月    11    日
附表：（應沒收之工具）
(一)平口鐵質木柄鑿刀1支。
(二)剪刀1支。
(三)半截剪刀1支。
(四)六角扳手1支。
(五)一字起子1支。
(六)鐵質尖頭鑿子1支。
(七)Ｔ字起子各1支。
附錄本案論罪科刑法條全文
中華民國刑法第321條：
犯竊盜罪而有左列情形之一者，處6月以上、5年以下有期徒刑：
一、於夜間侵入住宅或有人居住之建築物、船艦或隱匿其內而犯
    之者。
二、毀越門扇、牆垣或其他安全設備而犯之者。
三、攜帶兇器而犯之者。
四、結夥三人以上而犯之者。
五、乘火災、水災或其他災害之際而犯之者。
六、在車站或埠頭而犯之者。
前項之未遂犯罰之。


司法院資訊處製作；財團法人民間司法改革基金會備份。
